【裁判字號】    98,訴,2957
【裁判日期】    980930
【裁判案由】    毒品危害防制條例
【裁判全文】
臺灣臺中地方法院刑事判決              98年度訴字第2957號
公  訴  人  臺灣臺中地方法院檢察署檢察官
被      告  甲○○
上列被告因毒品危害防制條例案件，經檢察官提起公訴（98年度
毒偵字第3153號），被告於準備程序就被訴事實為有罪之陳述，
本院合議庭裁定由受命法官獨任逕行簡式審判程序，並予判決如
下：
    主    文
甲○○施用第一級毒品，累犯，處有期徒刑拾月。扣案之第一級
毒品海洛因壹包（含包裝袋，毒品部分驗餘淨重合計零點捌捌零
公克）沒收銷燬之。
    犯罪事實
一、甲○○前因施用第一級毒品海洛因案件，經臺灣高等法院臺
    中分院依職權裁定送觀察勒戒後，認無繼續施用毒品之傾向
    ，甫於民國八十七年六月十六日觀察勒戒執行完畢。甲○○
    於上開觀察勒戒執行完畢釋放後五年內又基於施用第一級毒
    品之概括犯意，自八十七年十月六日起至八十七年十一月十
    二日止，連續施用第一級毒品海洛因多次，經依本院裁定送
    觀察勒戒後，認有繼續施用毒品之傾向，乃分別經臺灣臺中
    地方法院檢察署檢察官提起公訴及聲請強制戒治，起訴部分
    經本院以八十八年度訴字第一二八一號判決判處有期徒刑一
    年確定。甲○○另因強盜案件，經最高法院判處有期徒刑五
    年六月確定，並與其前因違反肅清煙毒條例經撤銷假釋應執
    行之殘刑二年六月六日接續為執行，其於九十五年十月十七
    日因縮短刑期假釋付保護管束出監，後適逢減刑條例之實施
    ，乃計算至九十六年七月十六日即因假釋期滿未經撤銷假釋
    而以已執行論；詎甲○○仍不知戒絕，其明知毒品海洛因業
    經公告列為毒品危害防制條例第一級毒品，亦不得非法持有
    、施用，因未戒除施用毒品海洛因之惡習，仍另基於施用第
    一級毒品海洛因之行為決意，於九十八年八月六日中午十二
    時許（即起訴書所載之九十八年八月六日往前回溯四日內之
    某時），在位於臺中市○○路之中山醫院後方巷弄之隱蔽處
    ，以將毒品海洛因摻入香菸內點火燃燒使之產生煙霧後加以
    吸食之方式，非法施用第一級毒品海洛因一次。嗣甲○○於
    九十八年八月六日十五時三十分許，在臺中市○區○○路一
    段二一七號前，因交通違規為警攔檢查獲，並扣得其所購入
    供施用之海洛因一包（毒品部分驗餘淨重0.880公克）；甲
    ○○為警查獲後，且經員警徵得同意，採集尿液送請鑑驗，
    因嗎啡（毒品海洛因之代謝物）係呈現陽性反應，始由警進
    而查悉上情。
二、案經臺中市警察局第一分局報請臺灣臺中地方法院檢察署檢
    察官偵查起訴。
    理    由
一、上揭犯罪事實，業據被告甲○○於本院訊問時坦認不諱，又
    被告於九十八年八月六日十五時四十五分許，由員警徵得其
    同意所採取之尿液，經送請中山醫學大學附設醫院檢驗科藥
    物檢測中心檢驗結果，嗎啡（毒品海洛因之代謝物）係呈現
    陽性反應，有該中心出具之尿液檢驗報告一份附卷可稽（見
    偵查卷第11頁）。另被告為警查獲時所扣得之白色粉末一包
    ，經鑑驗後確實皆含有毒品海洛因成分（毒品部分驗餘淨重
    合計0.880公克），亦有行政院衛生署草屯療養院九十八年
    八月十八日草療鑑字第0980800086號鑑定書一分附卷可參（
    見本院卷第11頁），足見被告上開自白，確與客觀事實相符
    ，堪予採認。又按毒品危害防制條例於九十二年七月九日修
    正公布，自九十三年一月九日施行，其中第二十條、第二十
    三條將施用毒品之刑事處遇程序，區分為「初犯」及「五年
    內再犯」、「五年後再犯」。依其立法理由之說明：「初犯
    」，經觀察、勒戒或強制戒治後，應為不起訴處分或不付審
    理之裁定；經觀察、勒戒或強制戒治執行完畢釋放後，「五
    年內再犯」者，因其再犯率甚高，原實施之觀察、勒戒及強
    制戒治既已無法收其實效，爰依法追訴或裁定交付審理。至
    於經觀察、勒戒或強制戒治執行完畢釋放後，「五年後再犯
    」者，前所實施之觀察、勒戒或強制戒治已足以遮斷其施用
    毒品之毒癮，為期自新及協助其斷除毒癮，仍適用「初犯」
    規定，先經觀察、勒戒或強制戒治之程序。從而依修正後之
    規定，僅限於「初犯」及「五年後再犯」二種情形，始應先
    經觀察、勒戒或強制戒治程序。倘被告於五年內已再犯，經
    依法追訴處罰，縱其第三次（或第三次以上）再度施用毒品
    之時間，在初犯經觀察、勒戒或強制戒治執行完畢釋放五年
    以後，已不合於「五年後再犯」之規定，且因已於「五年內
    再犯」，顯見其再犯率甚高，原實施觀察、勒戒或強制戒治
    ，已無法收其實效，即應依該條例第十條處罰（最高法院九
    十五年度第七次刑事庭會議決議參照）。查被告前因施用第
    一級毒品海洛因案件，經臺灣高等法院臺中分院依職權裁定
    送觀察、勒戒後，認無繼續施用毒品之傾向，甫於八十七年
    六月十六日觀察、勒戒執行完畢。被告於上開觀察、勒戒執
    行完畢釋放後五年內又基於施用第一級毒品之概括犯意，自
    八十七年十月六日起至八十七年十一月十二日止，連續施用
    第一級毒品海洛因多次，經依本院裁定送觀察、勒戒後，認
    有繼續施用毒品之傾向，乃分別經臺灣臺中地方法院檢察署
    檢察官提起公訴及聲請強制戒治，起訴部分經本院以八十八
    年度訴字第一二八一號判決判處有期徒刑一年確定，亦有臺
    灣臺中地方法院檢察署刑案資料查註紀錄表、臺灣高等法院
    被告前案紀錄表各一份在卷可參，參照上開最高法院決議，
    被告原實施之觀察、勒戒，已無法收其實效，應依毒品危害
    防制條例第十條處罰。綜此，本件事證已臻明確，被告施用
    毒品海洛因之犯行應洵堪認定。
二、按海洛因係屬毒品危害防制條例第二條第二項第一款所指之
    第一級毒品，核被告甲○○所為，應係犯毒品危害防制條例
    第十條第一項之施用第一級毒品罪。被告施用前後持有第一
    級毒品之低度行為，應為其施用第一級毒品之高度行為所吸
    收，不另論罪。另被告有前揭犯罪事實欄所載之經有期徒刑
    宣告及執行完畢之情形，此有前開臺灣高等法院被告前案紀
    錄表可按，被告於有期徒刑執行完畢後，五年以內故意再犯
    本件有期徒刑以上之罪，應依刑法第四十七條第一項之規定
    論以累犯，並予加重其刑。
三、爰審酌被告甲○○前已因施用毒品犯行經觀察勒戒、強制戒
    治及徒刑之執行，竟仍故態復萌，復行施用毒品不輟，無視
    於毒品對於自身健康之戕害及國家對於杜絕毒品犯罪之禁令
    ；惟衡酌施用毒品係屬自戕行為，被告犯罪手段尚屬平和，
    亦未因此而危害他人，所生損害尚非鉅大，且被告犯後坦承
    犯行，尚見悔意之犯罪後態度，另施用毒品者均有相當程度
    之成癮性及心理依賴，其犯罪心態與一般刑事犯罪之本質並
    不相同，應側重適當之醫學治療及心理矯治為宜等一切情狀
    ，量處如主文所示之刑。至被告為警查獲時所扣得之白色粉
    末一包（含無法完全析離之包裝袋，毒品部分驗餘淨重合計
    0.880公克），經鑑驗後既含有毒品海洛因之成分，業如前
    述，應依毒品危害防制條例第十八條第一項前段之規定予以
    宣告沒收銷燬之。
據上論斷，應依刑事訴訟法第二百七十三條之一第一項、第二百
九十九條第一項前段，毒品危害防制條例第十條第一項、第十八
條第一項前段，刑法第十一條、第四十七條第一項，判決如主文
。
本案經檢察官張富鈞到庭執行職務。
中    華    民    國    98    年    9     月    30    日
                  刑事第三庭  法  官  陳思成
以上正本證明與原本無異。
如不服本判決應於收受判決後10日內向本院提出上訴書狀，並應
敘述具體理由；其未敘述上訴理由者，應於上訴期間屆滿後20日
內向本院補提理由書（均須按他造當事人之人數附繕本）「切勿
逕送上級法院」。
                              書記官  吳詩琳
中    華    民    國    98    年    9     月    30    日
附錄論罪科刑法條
毒品危害防制條例第十條第一項
施用第一級毒品者，處六月以上五年以下有期徒刑。


司法院資訊處製作；財團法人民間司法改革基金會備份。
